# Processamento de nuvens UAV-LiDAR florestais a nível de árvore - DTM, DSM, CHM, Segmentação em instância e semântica + extração de \~100 métricas

## Pacotes

### Instalar pacotes necessários

```{r}
install.packages("lidR")
install.packages("parallel")
install.packages("raster")
install.packages("sf")
install.packages("future")
install.packages("rlang")
install.packages("dplyr")
install.packages("devtools")
install.packages("reticulate")
library(reticulate)
reticulate::py_install("jakteristics", pip=TRUE)
library(devtools)
install.packages('lasR', repos = 'https://r-lidar.r-universe.dev')
devtools::install_github("lmterryn/ITSMe", build_vignettes = TRUE)
remotes::install_version("rgeos", version = "0.6-4")
devtools::install_github("carlos-alberto-silva/rLiDAR", build_vignettes = TRUE)
devtools::install_github("Blecigne/lidUrb")
```

### Carregar pacotes necessários

```{r include=FALSE}
library(parallel)
library(lasR)
library(rgl)
library(lidR)
library(raster)
library(sf)
library(future)
library(rlang)
library(dplyr)
library(tidyr)
library(rLiDAR)
library(plyr)
library(lidUrb)
library(reticulate)
library(terra)
library(ITSMe)
```

## Processamento inicial

### Definir funções

```{r}
pre_processamento <- function(ctg, out, f_class_solo, res) {
  # 1. Definição e criação de diretórios
  cat("Criando diretórios de saída...\n")
  p_temp  <- paste0(out, "/temp/")      # Path for temporary files
  p_las_g <- paste0(out, "/LAS_ground/") # Path for LAS de retorno do solo
  p_dtm   <- paste0(out, "/dtm/")        # Path para DTM (modelo digital do terreno)
  p_dsm   <- paste0(out, "/dsm/")        # Path para DSM (modelo digital da superfície)
  p_chm   <- paste0(out, "/chm/")        # Path para CHM (modelo de altura de copa)
  p_las_n <- paste0(out, "/LAS_norm/")   # Path para LAS normalizado
  
  sapply(c(p_temp, p_las_g, p_dtm, p_dsm, p_chm, p_las_n), function(x) {
    if (!dir.exists(x)) {
      dir.create(x, recursive = TRUE)
      cat("Diretório criado:", x, "\n")
    } else {
      cat("Diretório já existe:", x, "\n")
    }
  })
  
  # 2. Classificação do Solo
  cat("Iniciando classificação do solo usando CSF...\n")
  opt_output_files(ctg) <- paste0(p_las_g, "/{*}_ground")
  ctg <- classify_ground(ctg, f_class_solo)
  cat("Classificação do solo concluída.\n")
  
  # 3. Geração de DSM e DTM
  # DSM
  cat("Gerando DSM (Digital Surface Model)...\n")
  opt_output_files(ctg) <- paste0(p_dsm, "/{*}_dsm")
  rasterize_canopy(ctg, res = res, algorithm = p2r(na.fill = tin()))
  cat("\nDSM gerado.\n")
  
  # DTM
  cat("Gerando DTM (Digital Terrain Model)...\n")
  opt_output_files(ctg) <- paste0(p_dtm, "/{*}_dtm")
  rasterize_terrain(ctg, res = res, algorithm = tin())
  cat("\nDTM gerado.\n")
  
  # 4. Normalização e Geração do CHM
  cat("Normalizando altura e gerando CHM (Canopy Height Model)...\n")
  opt_output_files(ctg) <- paste0(p_las_n, "/{*}_norm")
  ctg <- normalize_height(ctg, tin())
  ctg_norm <- ctg
  opt_output_files(ctg) <- paste0(p_chm, "/{*}_chm")
  rasterize_canopy(ctg, res = res, algorithm = p2r(na.fill = tin()))
  cat("\nCHM gerado.\n")
  
  # 5. Criação dos mosaicos para DSM, DTM e CHM
  cat("Criando mosaicos a partir dos arquivos .tif...\n")
  
  # Função interna para criar mosaico a partir de uma subpasta
  mosaic_from_folder <- function(sub_folder) {
    folder <- file.path(out, sub_folder)
    arquivos <- list.files(folder, pattern = "\\.tif$", full.names = TRUE)
    if (length(arquivos) == 0) {
      cat("Nenhum arquivo .tif encontrado em", folder, "\n")
      return(NULL)
    }
    rasters <- lapply(arquivos, raster)
    mosaico <- do.call(merge, rasters)
    cat("Mosaico criado para a pasta:", sub_folder, "\n")
    return(mosaico)
  }
  
  tryCatch({
    dsm <- mosaic_from_folder("dsm")
  }, error = function(e) {
    cat("Erro ao criar mosaico DSM:", e$message, "\n")
  })
  
  tryCatch({
    dtm <- mosaic_from_folder("dtm")
  }, error = function(e) {
    cat("Erro ao criar mosaico DTM:", e$message, "\n")
  })
  
  tryCatch({
    chm <- mosaic_from_folder("chm")
  }, error = function(e) {
    cat("Erro ao criar mosaico CHM:", e$message, "\n")
  })
  
  # 6. Salvando os mosaicos (opcional)
  cat("Salvando mosaicos...\n")
  try({
    writeRaster(dsm, file.path(out, "mosaico_dsm.tif"))
    writeRaster(dtm, file.path(out, "mosaico_dtm.tif"))
    writeRaster(chm, file.path(out, "mosaico_chm.tif"))
  })
  cat("Mosaicos salvos com sucesso.\n")
  
  cat("Pré-processamento concluído.\n")
  
  # Retorna uma lista com os principais objetos processados
  return(list(
    ctg_norm = ctg_norm,
    dsm = if(exists("dsm")) dsm else NA,
    dtm = if(exists("dtm")) dtm else NA,
    chm = if(exists("chm")) chm else NA
  ))
}

estatisticas_e_recorte <- function(files, shp, crop) {
  cat("Iniciando processamento dos arquivos...\n")
  estatisticas_df <- NULL
  
  # Criação do diretório para armazenar os rasters cortados (crop)
  if (!dir.exists(crop)) {
    dir.create(crop, recursive = TRUE)
    cat("Diretório criado:", crop, "\n")
  } else {
    cat("Diretório já existe:", crop, "\n")
  }
  
  # Função interna para calcular estatísticas do raster
  estatisticas <- function(r) {
    valores <- values(r, na.rm = TRUE)
    data.frame(
      Min = min(valores),
      Max = max(valores),
      Media = mean(valores),
      Mediana = median(valores),
      Desvio_Padrao = sd(valores)
    )
  }
  
  # Loop para processar cada arquivo
  for (i in seq_along(files)) {
    file <- files[i]
    cat("Processando arquivo", i, "de", length(files), ":", basename(file), "\n")
    
    # Leitura do raster
    r <- rast(file)
    crs(r) <- crs(shp)
    
    # Crop e mask usando o shapefile
    r <- crop(r, ext(shp))
    r <- mask(r, shp)
    
    # Plot do raster processado
    plot(r, main = paste("Raster cortado:", basename(file)))
    
    # Salvamento do raster cortado
    out_file <- file.path(crop, paste0("UAV_crop_", basename(file)))
    writeRaster(r, out_file, overwrite = TRUE)
    cat("Raster salvo em:", out_file, "\n")
    
    # Cálculo das estatísticas e inclusão do nome do arquivo
    estat <- estatisticas(r)
    estat$Arquivo <- basename(file)
    
    # Acumula as estatísticas no data.frame
    estatisticas_df <- rbind(estatisticas_df, estat)
    cat("Estatísticas calculadas para", basename(file), "\n\n")
  }
  
  cat("Processamento concluído.\n")
  return(estatisticas_df)
}
```

### Pré-processamento

```{r}
# CONFIGURAR MULTIPROCESSAMENTO
plan(multisession, workers = (detectCores()-1))
set_lidr_threads((detectCores()-1))

# CRIAR TILES
# Definir diretórios
dir <- "D:/Estagio/08_Codigo/"
nuvem <- paste0(dir, "/dados/UAV/") # dir da nuvem
tiles <- paste0(dir, "/dados/02_Tiles_UAV/"); dir.create(tiles, recursive = TRUE)

# Ler nuvem de pontos como ctg
ctg <- readLAScatalog(paste0(nuvem))

# Criar tiles
opt_output_files(ctg) <- paste0(tiles, "/tile_{XLEFT}_{YBOTTOM}")
opt_chunk_buffer(ctg) <- 0
opt_chunk_size(ctg) <- 20 # tamanho do tile
plot(ctg, chunk = TRUE)
ctg <- catalog_retile(ctg) # aplicar retile

# Checar las
las_check(ctg)

# PRÉ-PROCESSAMENTO
# Definir diretórios
dir <- "D:/Estagio/08_Codigo/"
out <- paste0(dir, "/02_Pre_processamento/UAV/") # Diretório onde serão salvos os resultados do pré-processamento
dir.create(out, recursive = TRUE)
tiles <- paste0(dir, "/dados/02_Tiles_UAV/")

# Ler tiles como catalog
ctg <- readLAScatalog(tiles)

# Executar função de pré-processamento
f_class_solo = csf(class_threshold = 0.1) # Definir conforme teste do bloco abaixo
resultados <- pre_processamento(ctg, out, f_class_solo, res = 0.5)

# Checar resultados
ctg <- readLAScatalog(paste0(out, "/LAS_norm/"))
las_check(ctg)

# Checar normalização (visualmente)
coord <- unname(colMeans(st_coordinates(st_centroid(ctg$geometry))))
las <- clip_circle(ctg, x = coord[1], y = coord[2], radius = 5)
plot(las, color = "Classification", size = 0.6, bg = "white")

# Salvar ctg tiles (para futuras investigações, se necessário)
st_write(data.frame(filename = ctg$filename, geometry = st_geometry(ctg$geometry)), paste0(out, "/tiles_uav.gpkg"), append = F)
```

#### Teste - Adaptar classificação de solo (execute antes da função "pre-processamento")

```{r}
# TESTE PARA DEFINIR CLASSIFICADOR DE SOLO
ctg <- readLAScatalog(tiles)
  # Recorte de amostra para testar classificadores
  coord <- unname(colMeans(st_coordinates(st_centroid(ctg$geometry))))
  las <- clip_circle(ctg, x = coord[1], y = coord[2], radius = 10)
  las <- classify_ground(las, csf(class_threshold = 0.1)) # Funciona bem para a maioria dos casos
  #las2 <- las[las$Classification == 2]
  #plot(las2)
  #las3 <- las[las$Classification != 2]
  #plot(las3)
  gnd <- filter_ground(las)
  plot(gnd, size = 1, bg = "white") 
  plot(las, color = "Classification", size = 0.6, bg = "white")
```

### Recortar dsm, dtm e chm e gerar estatísticas para área de interesse (opcional)

```{r}
dir <- "D:/Estagio/08_Codigo/"
pasta <- paste0(dir, "/02_Pre_processamento/UAV/")
files <- list.files(pasta, pattern = ".tif$", full.names = TRUE)
aoi <- vect(paste0(dir, "/dados/geo/aoi.gpkg"))
crop <- paste0(pasta, "/crop/") # Pasta onde serão salvos os recortes
dir.create(crop)

results <- estatisticas_e_recorte(files, aoi, crop)
```

## Segmentação de árvores individuais (em instância)

### Definir funções

```{r}
segmentar_arvs_silva2016 <- function(ctg, chm, ws, max_cr_factor, exclusion, out) {
  # Localizar árvores com função LMF
  cat("Iniciando detecção de copas com LMF...\n")
  ttops <- locate_trees(ctg, lmf(ws))
  cat("Copas detectadas com sucesso!\n")
  ttops$treeID <- seq_len(nrow(ttops))
  invisible((st_write(ttops, file.path(out, "ttops.gpkg"), append = F, quiet = T)))
  cat("Arquivo de copas exportado para 'ttops.gpkg'\n")
  # Definir o padrão para os arquivos segmentados
  out_p <- paste0(out, "/tiles/"); dir.create(out_p)
  try(opt_output_files(ctg) <- file.path(out_p, "{*}_seg"), silent = T)
  cat("Iniciando segmentação da nuvem de pontos...\n")
  # Executar a segmentação usando silva2016
  ctg <<- segment_trees(ctg, silva2016(chm, ttops, max_cr_factor = max_cr_factor, exclusion = exclusion))
  cat("Segmentação concluída com sucesso!\n")
  return(ctg)
}
```

### Processar

```{r}
# DEFINIR DIRETÓRIO
dir <- "D:/Estagio/08_Codigo/"
out <- paste0(dir, "/03_Processamento/UAV/Segmentacao_instancia/"); dir.create(out, recursive = T)

# CONFIGURAR MULTIPROCESSAMENTO
plan(multisession, workers = (detectCores()-1))
set_lidr_threads((detectCores()-1))

# CARREGAR ARQUIVOS NECESSÁRIOS
ctg <- readLAScatalog(paste0(dir, "/02_Pre_processamento/UAV/LAS_norm/"))
chm <- raster(paste0(dir, "/02_Pre_processamento/UAV/mosaico_chm.tif"))

# SEGMENTAR ÁRVORES
## Parâmetros para ttops
ws <- function(x) {
  v1 = 5 #v1 e v2: limites das classes
  v2 = 12
  min_val = 2 # min_val: valor mínimo (para x >= v2)
  mid_val = 3.2 # mid_val: valor intermediário (para v1 < x < v2)
  max_val = 3.5 # max_val: valor máximo (para x <= v1)
  ifelse(x <= v1, 
         max_val, # Valor máximo para x <= v1
         ifelse(x < v2, 
                mid_val + (x - v1) * (min_val - mid_val) / (v2 - v1), # Gradiente entre v1 e v2
                min_val)) # Valor mínimo para x >= v2
}

## Parâmetros para segmentação
max_cr_factor = 0.3
exclusion = 0.3

## Testar parâmetros em uma pequena parcela
### Recortar parcela
coord <- unname(colMeans(st_coordinates(st_centroid(ctg$geometry))))
las <- clip_circle(ctg, x = coord[1], y = coord[2], radius = 10); plot(las)
### Executar
las <- segmentar_arvs_silva2016(las, chm, ws, max_cr_factor, exclusion, out)
las <- las[las$Classification != 2]; plot(las, size = 3, color = "treeID")

## Executar na nuvem inteira
ctg <- segmentar_arvs_silva2016(ctg, chm, ws, max_cr_factor, exclusion, out)
```

## Extração das métricas

### Definir funções

```{r}
# Função secundária lidR
fd = function(X,Y,Z) {
  M = cbind(X,Y,Z)
  est.boxcount(M)$estdim
}

# Função principal para definir métricas de copa
metricas_copa <- function(file, proporcao_copa, out, plotar) {
  library(rLiDAR)
  ids <- unique(file$treeID)
  ids <- ids[!is.na(ids)]
  crown_metrics_df <- data.frame()
  pasta_p_a <- paste0(out, "/plots_c_area/"); pasta_p_v <- paste0(out, "/plots_c_vol/")
  if (plotar) {dir.create(pasta_p_a); dir.create(pasta_p_v)}
  pb <- txtProgressBar(0, length(ids), style = 3)
  for (x in seq_along(ids)) try({
    id <- ids[x]
    if (inherits(file, "LAS")) {
      seg <- filter_poi(file, treeID == id)
    } else {
      i <- file[file$treeID == id, ]
      seg <- clip_roi(ctg, i)
    }
    
    ht <- max(seg$Z) - min(seg$Z)
    seg <- filter_poi(seg, seg$Classification != 2 & seg$Z >= 0)
    
    # rLiDAr
    xyziId <- seg@data[, .(X, Y, Z, Intensity, treeID)]
    rLiDAR <- CrownMetrics(xyziId)
    rLiDAR <- as.data.table(lapply(rLiDAR, unlist))
    
    # lidR
    crown <- crown_metrics(seg, func = .stdtreemetrics, geom = "concave")
    crown2 <- crown_metrics(seg, func = .stdmetrics)
    crown3 <- crown_metrics(seg, func = ~as.list(lmom::samlmu(Z)))
    crown2 <- st_drop_geometry(crown2)
    crown3 <- st_drop_geometry(crown3)
    crown <- crown %>%
      left_join(crown2, by = "treeID") %>%
      left_join(crown3, by = "treeID")
    
    # FILTRAR ÁRV., CLIPAR COPA E CALCULAR MÉTRICAS BÁSICAS
    seg <- filter_poi(seg, seg$Z >= (1-proporcao_copa) * ht)
    hc <- max(seg$Z) - min(seg$Z)
    cc <- as.data.frame(seg@data[, c("X", "Y")])
    cc <- cc[abs(scale(cc$X)) < 2 & abs(scale(cc$Y)) < 2, ]
    cc <- cc[chull(cc$X, cc$Y), ]
    matriz_dist <- as.matrix(dist(cc))
    dap_max_c <- max(matriz_dist)
    cc <- cc[chull(cc$X, cc$Y), ]
    d <- as.matrix(dist(cc))
    i <- which(d == max(d), arr.ind = TRUE)[1, ]
    a <- cc[i[1], ]; b <- cc[i[2], ]
    ang <- atan2(b$Y - a$Y, b$X - a$X) + pi/2
    proj <- with(cc, (X - a$X) * cos(ang) + (Y - a$Y) * sin(ang))
    j <- c(which.min(proj), which.max(proj))
    dap_perp_c <- sqrt(sum((cc[j[1], ] - cc[j[2], ])^2))
    cc <- rbind(cc, cc[1, ])
    dist_p <- sqrt(diff(cc$X)^2 + diff(cc$Y)^2)
    perimetro <- sum(dist_p)
    
    # MÉTRICAS lidUrb
    seg@data$wood <- 0
    gc_lidUrb <- if (lidR::npoints(seg) > 200) green_crown_volume(seg, npts_in_clust = 200) else list(Green_crown_area = NA, Green_crow_volume = NA, mesh = NULL)
    if (plotar) {
      plot_filename <- paste0(pasta_p_v,"lidUrb_", id, ".png")
      shade3d(gc_lidUrb$mesh,col = "chartreuse4")
      rgl.snapshot(filename = plot_filename, fmt = "png")
      close3d()}
    seg <- seg@data[, c("X", "Y", "Z")]
    lt_lidUrb <- leaves_traits(seg, layer_thickness = 0.2)
    
    # Seleciona os dados e define a altura máxima
    dados <- lt_lidUrb$LAD_profile
    names(dados) <- c("altura","LAD")
    altura_max <- max(dados$altura)
    
    # Cria os intervalos com 11 pontos (0% a 100% em 10 etapas)
    breaks <- seq(0, altura_max, length.out = 11)
    
    # Calcula o LAD médio para cada um dos 10 intervalos
    LAD_medio <- sapply(1:10, function(i) {
      # Para os intervalos de 1 a 9 usa "<" e para o último utiliza "<=" para incluir a altura máxima
      cond <- if (i < 10) {
        dados$altura >= breaks[i] & dados$altura < breaks[i + 1]
      } else {
        dados$altura >= breaks[i] & dados$altura <= breaks[i + 1]
      }
      mean(dados$LAD[cond], na.rm = TRUE)
    })
    
    # Cria o data frame de saída com os intervalos percentuais (10% a 100%) e os respectivos valores calculados
    LAD_rel <- data.frame(altura_rel = seq(10, 100, by = 10), LAD_medio = LAD_medio)
    
    # MÉTRICAS ITSMe
    # Gera o plot da crown area, se solicitado
    plot_filename <- paste0(pasta_p_a,"ITSMe_", id, ".png")
    if (plotar) {png(filename = plot_filename)}
    c_area <- projected_area_pc(seg, plot = plotar)
    if (plotar) {dev.off()}
    
    # Gera o plot do crown volume, se solicitado
    plot_filename <- paste0(pasta_p_v,"ITSMe_", id, ".png")
    c_vol <- alpha_volume_pc(seg, plot = plotar)
    if (plotar) {rgl.snapshot(filename = plot_filename, fmt = "png")
                 close3d()}
    
    # Cria um data frame com as métricas de copa
    df <- data.frame(ID = id,
                     hc = hc,
                     perimetro = perimetro,
                     dap_maior_c = dap_max_c,
                     dap_perp_c = dap_perp_c,
                     LAI_1 = lt_lidUrb$LAI,
                     TLA_1 = lt_lidUrb$TLA,
                     c_area_1 = gc_lidUrb$Green_crown_area,
                     c_volume_1 = gc_lidUrb$Green_crow_volume,
                     c_area_2 = if (plotar) c_area$pa else c_area,
                     c_volume_2 = if (plotar) c_vol$av else c_vol,
                     stringsAsFactors = FALSE)
    
    # Acumula os resultados
    df_lad <- as.data.frame(t(LAD_rel$LAD_medio))
    names(df_lad) <- paste0("LAD_", seq(10, 100, by = 10), "_1")
    df <- cbind(df, df_lad)
    names(rLiDAR) <- paste0(names(rLiDAR), "_3")
    df <- cbind(df, rLiDAR)
    names(crown) <- paste0(names(crown), "_4")
    df <- cbind(df, crown)
    crown_metrics_df <- rbind(crown_metrics_df, df)
    col_remover <- c("Tree_3", "TotalReturns_3", "HMAX_3", "HMEAN_3", 
                          "HSD_3", "HKUR_3", "HSKE_3", "H05TH_3", "H10TH_3", 
                          "H15TH_3", "H20TH_3", "H25TH_3", "H30TH_3", "H35TH_3", 
                          "H40TH_3", "H45TH_3", "H50TH_3", "H55TH_3", "H60TH_3", 
                          "H65TH_3", "H70TH_3", "H75TH_3", "H80TH_3", "H90TH_3", 
                          "H95TH_3", "IMAX_3", "IMIN_3", "IMEAN_3", 
                          "IMEDIAN_3", "IMODE_3", "IVAR_3", "ISD_3",
                          "IKUR_3", "treeID_4", "Z_4", "n_4")
    dff <- crown_metrics_df[, !(names(crown_metrics_df) %in% col_remover)]
    shp <- st_as_sf(dff, sf_column_name = "geometry_4")
    write.csv2(dff[, names(dff) != "geometry_4"],
           file = paste0(out, "/Metricas_UAV.csv"), row.names = F)
    invisible(sf::st_write(shp, paste0(out, "/Metricas_UAV.gpkg"), append = F, quiet = T))

    setTxtProgressBar(pb, x)
  })
  close(pb)
}
```

### Processar métricas: lidUrb, lidR, rLiDAR e ITSMe

```{r}
# DEFINIR DIRETÓRIOS
dir <- "D:/Estagio/08_Codigo/"
out <- paste0(dir, "/03_Processamento/UAV/Metricas/"); dir.create(out)

# CARREGAR ARQUIVOS
ctg <- readLAScatalog(paste0(dir, "/03_Processamento/UAV/Segmentacao_instancia/tiles"))
aoi <- st_read(paste0(dir, "/dados/geo/aoi.gpkg")) # área para a qual se deseja extrair as métricas

# EXECUTAR
## Recortar nuvem de pontos para a área de interesse
np <- clip_roi(ctg, aoi)
  
## Calcular métricas
metricas_copa(np, proporcao_copa = 0.65, out, plotar = F)
```

## Fazer interseção das métricas com parcelas experimentais (opcional)

```{r}
# DEFINIR DIRETÓRIOS
dir <- "D:/Estagio/08_Codigo/"
out <- paste0(dir, "/04_Bases/UAV/"); dir.create(out, recursive = TRUE)

# ABRIR GEODATASETS
sf <- st_read(paste0(dir, "/03_Processamento/UAV/Metricas/Metricas_UAV.gpkg"))
sf_p <- st_read(paste0(dir, "/dados/Parcelas.gpkg"))

# AJUSTAR GEODATASETS
## Nomes
names(sf_p)
names(sf_p) <- c("parcela", "geom")

## Unir com dados de inventário (opcional)
#inv <- read.csv2(paste0(dir, "/dados/Inventario.csv"))
#inv <- left_join(inv, sf_p, by = "parcela")
#sf_p <- st_as_sf(inv, sf_column_name = "geom", crs = st_crs(sf_p))

# INTERSEÇÃO
sf <- st_centroid(sf)
sf <- st_transform(sf, st_crs(sf_p))
st_crs(sf) <- st_crs(sf_p)
sf_p2 <- st_intersection(sf_p, sf)
plot(sf_p2)

# SALVAR
st_write(sf_p2, paste0(out, "/Metricas_UAV_parcelas.gpkg"), append = F)
```
